【裁判字號】    96,易,42
【裁判日期】    970808
【裁判案由】    侵占
【裁判全文】
臺灣板橋地方法院刑事判決                96年度易字第42號
公  訴  人  臺灣板橋地方法院檢察署檢察官
被      告  甲○○
上列被告因侵占案件，經檢察官提起公訴（95年度偵字第23227
號），被告於準備程序中就被訴事實為有罪之陳述，經告知被告
簡式審判程序之旨，並聽取當事人之意見後，本院合議庭裁定由
受命法官獨任進行簡式審判程序，判決如下：
    主  文
甲○○連續意圖為自己不法之所有，而侵占對於業務上所持有之
物，處有期徒刑柒月；減為有期徒刑參月又拾伍日，如易科罰金
，以銀元佰元即新臺幣玖佰元折算壹日。緩刑貳年。
    事  實
一、甲○○於民國94年3 月、4 月間，擔任址設臺北縣五股鄉○
    ○○路11號弘洋有限公司（下稱弘洋公司）之送貨員，負責
    送貨及收取貨款等業務，為從事業務之人。竟基於意圖為自
    己不法所有之概括犯意，於上述任職期間，利用其職務上收
    取客戶貨款之便，連續數次將其業務上所持有向客戶慶和沙
    發有限公司、天奇有限公司、才元公司、歐陸公司等4 家公
    司收取之貨款合計新臺幣62,680元予以侵占入己。嗣經弘洋
    公司查核時發覺，始悉上情。
二、案經弘洋公司訴由臺灣板橋地方法院檢察署檢察官偵查起訴
    。
    理  由
一、上揭犯罪事實，業據被告甲○○於本院審理時坦承不諱，核
    與告訴代理人許文憲於偵查中之指述相符，復有業務收款日
    報表、保管條、說明書各1 紙、應收帳款明細表、已收帳款
    明細表共3 紙附卷可稽，足認被告之自白與事實相符，本件
    事證明確，被告犯行洵堪認定。
二、按被告行為後，刑法業於94年2 月2 日修正公布，並自95年
    7 月1 日起施行。修正後刑法第2 條第1 項：「行為後法律
    有變更者，適用行為時之法律。但行為後之法律有利於行為
    人者，適用最有利於行為人之法律。」之規定，係規範行為
    後法律變更所生新舊法律比較適用之準據法，於新法施行後
    ，應適用新法第2 條第1 項之規定，為「從舊從輕」之比較
    。按修正前刑法第33條第5 款規定：「罰金：1 元（銀元）
    以上。」依現行法規所定貨幣單位折算新臺幣條例第2 條規
    定折算為新臺幣後，罰金刑之最低數額為新臺幣3 元；修正
    後刑法第33條第5 款則規定：「罰金：新臺幣1000元以上，
    以百元計算之。」刑法第336 條之規定於被告行為後雖無變
    更，惟修正後刑法第33條第5 款所定罰金刑最低數額，較之
    修正前提高，自以修正前刑法第33條第5 款規定有利於被告
    。又修正後刑法第56條連續犯之規定業經刪除，故連續數行
    為而犯同一罪名，依修正前刑法第56條規定，應以一罪論，
    但得加重其刑；而依修正後規定，因已無連續犯可資適用，
    應將各次犯行以數罪併合處罰，是亦以修正前關於連續犯之
    規定對被告較為有利。經綜合比較新舊法結果，以修正前刑
    法規定有利於被告，故本件應依刑法第2 條第1 項前段規定
    ，適用修正前之刑法規定。
三、核被告所為，係犯刑法第336 條第2 項之業務侵占罪。被告
    先後多次業務侵占犯行，時間緊接，手法相同，所犯為構成
    要件相同之罪名，顯係基於概括犯意反覆為之，為連續犯，
    應依修正前刑法第56條規定論以一罪，並加重其刑。爰審酌
    被告前尚無因犯罪經科刑之紀錄，有臺灣高等法院被告前案
    紀錄表在卷為據，其犯後坦承犯行，深表悔悟，且已如數歸
    還侵占之款項予告訴人弘洋公司，而與告訴人達成和解，此
    據告訴代理人許文憲於本院審理時供述明確，兼衡被告犯罪
    之動機、目的、手段、所生危害程度等一切情狀，量處如主
    文所示之刑。又被告本件犯罪之時間係在96年4 月24日以前
    ，經核合於中華民國九十六年罪犯減刑條例所列減刑條件，
    應依該條例第2 條第1 項第3 款規定，減其宣告刑之2 分之
    1 ，且依同條例第9 條之規定，併諭知減刑後易科罰金之折
    算標準（按修正後刑法第41條第1 項前段規定：「犯最重本
    刑為5 年以下有期徒刑以下之刑之罪，而受6 個月以下有期
    徒刑或拘役之宣告者，得以新臺幣1000元、2000元或3000元
    折算一日，易科罰金。」，而修正前同條項就易科罰金之折
    算標準係規定：「得以1 元以上3 元以下折算一日，易科罰
    金」，再依修正前罰金罰鍰提高標準條例第2 條之規定，就
    其原定數額提高為100 倍折算1 日，即係以銀元100 元、
    200 元、300 元折算1 日，折算為新臺幣幣值後，則為以新
    臺幣300 元、600 元、900 元折算1 日。經比較修正前後之
    易科罰金折算標準，以行為時即修正前之規定較有利於被告
    ，故依刑法第2 條第1 項前段規定，應適用修正前刑法第41
    條第1 項前段及修正前罰金罰鍰提高標準條例第2 條等規定
    ，定其減刑後之易科罰金折算標準，附此敘明）。
四、末查被告前未曾受有期徒刑以上刑之宣告，此有前引臺灣高
    等法院被告前案紀錄表可佐，其因一時失慮，偶罹刑典，事
    後已表深表悔意，並與告訴人達成和解，告訴人亦表示願意
    宥恕被告，經此刑之宣告，被告應知警惕而無再犯之虞，本
    院應認所宣告之刑，以暫不執行為適當，併予宣告緩刑2 年
    ，以勵自新。
據上論斷，應依刑事訴訟法第273 條之1 第1 項、第299 條第1
項前段，刑法第2 條第1 項前段、第336 條第2 項、第74條第1
項第1 款，修正前刑法第56條、第41條第1 項前段，刑法施行法
第1 條之1 第1 項、第2 項前段，中華民國九十六年罪犯減刑條
例第2 條第1 項第3 款、第7 條、第9 條，修正前罰金罰鍰提高
標準條例第2 條，現行法規貨幣單位折算新臺幣條例第2 條，判
決如主文。
本案經檢察官林俊峰到庭執行職務。
中    華    民    國    97    年    8     月    8     日
                  刑事第七庭    法  官  吳佳穎
以上正本證明與原本無異。
如不服本判決應於送達後10日內向本院提出上訴狀。
                                書記官  陳香君
中    華    民    國    97    年    8     月    8     日
附錄本案論罪科刑法條全文：
中華民國刑法第336條（公務公益侵占罪、業務侵占罪）
對於公務上或因公益所持有之物，犯前條第1 項之罪者，處1 年
以上7 年以下有期徒刑，得併科5000元以下罰金。
對於業務上所持有之物，犯前條第1 項之罪者，處6 月以上5 年
以下有期徒刑，得併科3000元以下罰金。
前2 項之未遂犯罰之。


司法院資訊處製作；財團法人民間司法改革基金會備份。
